【裁判字號】    85,台上,1061
【裁判日期】    850229
【裁判案由】    偽造文書等罪
【裁判全文】
最高法院刑事判決                              八十五年度台上字第一○六一號
    上  訴  人  甲  ○
    選任辯護人  王武忠律師
右上訴人因偽造文書等罪案件，不服台灣高等法院高雄分院中華民國八十四年六月廿
二日第二審判決（八十四年度上訴字第一○八○號，起訴案號：台灣高雄地方法院檢
察署八十三年度偵字第一五九三六號），提起上訴，本院判決如左：
    主  文
原判決撤銷，發回台灣高等法院高雄分院。
    理  由
本件原判決認定上訴人甲○與不詳姓名成年男子共同意圖為自己不法之所有，於民國
八十三年八月一日上午九時許，在高雄縣路竹鄉某處，竊取楊昆林交其妻楊方月貴保
管置於車內之皮包一只，內有楊某之高雄區中小企業銀行路竹分行（下稱高企路竹分
行）存摺一本、楊昆林印章、名片及現款新台幣（下同）十萬元，得手後另行起意，
推由上訴人於當日上午九時四十分許，至該分行委由不知情銀行職員馬久惠填寫金額
六十二萬元之取款憑條一紙，盜蓋楊昆林印章，持向該分行詐領如額現款，足生損害
於楊昆林及高企路竹分行等情。因而撤銷第一審諭知上訴人無罪之判決，改判論處竊
盜及行使偽造私文書兩罪，並定其應執行刑，固非無見。
惟查(一)證物應提示被告，令其辨認，卷宗內之筆錄及其他文書證據，應向被告宣讀或
告以要旨，刑事訴訟法第一百六十四條、第一百六十五條分別定有明文，如未踐行上
述程序，遽採為論罪依據，即係應於審判期日調查之證據未予調查，其判決當然違背
法令。本件原審依憑之被害人楊昆林夫妻之指訴、證人馬久惠之供證、取款憑條一紙
及錄影帶一捲等物，均未依法提示或告以要旨，有原審審判筆錄可按，即採為論罪依
據，自有上述之違法。(二)被害人楊昆林及其妻楊方月貴迭稱不知確實遺失或失竊之時
、地（偵查卷第廿七頁反面、第廿八頁反面、第一審卷第五十頁），原審憑何證據認
定係於八十三年八月一日上午九時許，在高雄縣路竹鄉某處遭竊，未見明，已有判
決未備理由之違誤。況上訴人雖確持楊昆林之存摺等物至高企路竹分行領款，惟其取
得原因為行竊、收受贓物、侵占遺失物、不知情持有，均有可能，原審即以上訴人領
款之結果，推斷其與不詳姓名之男子共同行竊，亦屬率斷。(三)認定犯罪事實應依證據
，故被告否認犯罪事實所持之辯解，縱屬不能成立，仍非有積極證據足以證明其犯罪
行為，不能遽為有罪之認定。上訴人所稱託其領款之男子特徵雖前後有異，且無從查
證其人，仍難遽而為有罪之認定。而其案發後主動至警局說明，並曾告知證人陳秀鳳
替人領款等情，此等有利上訴人之證據，原審徒認係蓄意掩飾之舉，亦值商榷，本件
證據尚非明確，自應詳查審認，以期無枉無縱。(四)公訴意旨係以上訴人涉犯竊盜，行
使偽造私文書、詐欺（誤引收受贓物罪法條）三罪，認有牽連犯關係起訴，原審未說
明憑以認定之理由，即認所犯竊盜與行使偽造私文書罪間係犯意各別，已有未合，本
院認上訴人涉犯上開各罪間有方法結果之牽連關係，原不得上訴第三審之竊盜罪部分
，基於上訴不可分之原則，亦得上訴第三審而併予審判，合併指明。上訴意旨指摘原
判決不當，非無理由，應認有發回更審之原因。
據上論結，應依刑事訴訟法第三百九十七條、第四百零一條，判決如主文。
中      華      民      國    八十五    年      二      月    二十九    日
                              最高法院刑事第九庭
                                  審判長法官  謝  家  鶴
                                        法官  羅  一  宇
                                        法官  吳  昭  瑩
                                        法官  花  滿  堂
                                        法官  林  永  茂
      右正本證明與原本無異
                                              書  記  官
中      華      民      國    八十五    年      三      月      六      日


司法院資訊處製作；財團法人民間司法改革基金會備份。
